臺灣花蓮地方法院刑事判決　　　　　　　　　　　　　八十九年度易字第三七二號
　　公　訴　人　臺灣花蓮地方法院檢察署檢察官
　　被　　　告　丁○○
　　　　　　　　謝枰核
　　　　　　　 原名戊○○）.
右列被告因詐欺案件，經檢察官提起公訴（八十八年度偵字第二六二三號），本院判
決如左：
    主  文
丁○○共同連續意圖為自己不法之所有，以詐術使人將本人之物交付，累犯，處有期
徒刑拾月。
謝枰核共同連續意圖為自己不法之所有，以詐術使人將本人之物交付，處有期徒刑伍
月，如易科罰金，以佰元折算壹日。
    事  實
一、丁○○於民國八十三年間，曾因賭博案件，經台灣台中地方法院以八十三年度易
    字第四七○五號判處有期徒刑五月，如易科罰金以三百元折算一日，於八十三年
    六月十五日確定，並於同年十一月二十三日易科罰金執行完畢。詎其猶不知悔改
    ，竟與謝枰核（原名戊○○）夥同真實姓名年籍均不詳之成年女子「馮美華」，
    共同基於意圖為自己不法所有之概括犯意聯絡，自八十八年一月二十五日起，以
    「馮美華」名義，連續在花蓮縣境之中國時報地區分類廣告版刊登廣告，內容佯
    稱提供「超低利貸款方案」、「有正當工作者佳，免押免保，手續簡便，非錢莊
    ，二十至五百萬元內，連絡電話（○五）0000000、0000000號，
    連絡人馮美華、宋先生。」，俟讀者見報分別以電話詢問後，即推由「馮美華」
    訛稱借貸人需先付借貸聯保費用，指示對方將一定金額電匯至謝枰核所開設之帳
    戶（局號○○二一二六；帳號0000000）內，再由丁○○偕謝枰核，持謝
    枰核之上揭帳戶提款卡，前往郵局等金融機構所設自動提款機提領朋分花用。其
    後有丙○○、乙○○分別經由閱報電詢借款事宜，丁○○等人即以上揭手法，致
    使丙○○、乙○○均不疑有詐而陷於錯誤，丙○○旋於八十八年二月四日中午十
    二時二分許、同月五日中午十二時五十四分許、二月五日下午一時五十四分許，
    將新台幣（下同）六萬九百零六元、六萬九百零六元及五萬六千二百五十元，共
    計三次匯入謝枰核前開帳戶內；而乙○○亦於八十八年二月九日中午十二時十五
    分許、同月九日下午二時三十一分許、同月十日下午一時九分許、同月十日下午
    三時許、同月十日下午四時四分許、同月十一日上午十一時二十七分許及同月十
    一日中午十二時五十五分許，將三萬七千五百元、三萬七千五百元、三萬七千五
    百元、二萬五千元、二萬五千元、五萬元及五萬元，共計二十六萬二千五百元，
    匯入謝枰核上揭帳戶內。嗣丙○○、乙○○因所匯款項均遭丁○○、謝枰核等悉
    數提領花用，但仍無法貸得款項後，始查知受騙，而報警處理，經警依帳戶資料
    及電話通聯紀錄循線查獲上情。
二、案經花蓮縣警察局玉里分局移送臺灣花蓮地方法院檢察署檢察官偵查起訴。
    理  由
一、右揭事實，業據被告謝枰核坦承不諱，核與被害人丙○○、乙○○指述及證人即
    謝枰核之友人黃俊傑證述情節相符，並有被告謝枰核夥同被告丁○○提款翻拍照
    片九張、壓縮暨翻錄之錄影帶共計四捲、郵政國內匯款執據、分類廣告各一份等
    資料在卷可稽。另訊據被告丁○○雖矢口否認有何詐欺犯行，辯稱：伊並不認識
    謝枰核，也未與她見過面，更未與她一同去提領款項，該詐騙集團所使用之電話
    並非伊本人所申請的，伊因於半年內連續遺失三次身分證，所以才會被人冒用身
    分申請電話行騙云云。然查，被告謝枰核因見報紙廣告刊登如出借帳戶即可賺錢
    ，乃於連繫後，同意與被告丁○○合作，由被告謝枰核負責提供帳戶供受騙者匯
    入款項，被告謝枰核且曾與被告丁○○一同持提款卡提領騙得款項，事後被告謝
    枰核因而分得三千元，被告丁○○係本件詐欺案件之主謀等情，業據被告謝枰核
    於本院九十一年二月十三日訊問時暨九十一年十二月六日審理時供承明確，另質
    之被告丁○○供承：「（0000000000號是否你申請的電話？）不是我
    申請的，但是我後來收到通知單後，將它改號碼為0000000000號後，
    由自己使用，我當時也覺得奇怪，向電信公司詢問，他們表示無法查詢，但因為
    我正好缺號碼，才將它改號。」等語（見本院九十年七月六日訊問筆錄）、「（
    0000000000號的電話是否你申請？）我在半年內連續掉了三次身分證
    ，遠傳的行動電話是被盜申請的，0000000000號電話不是我去申請的
    。後來我收到帳單，帳單寄到我住處，我去查詢時，電信公司說這隻電話申請人
    還沒有使用，所以我立刻向電信公司申請改為0000000000的號碼。」
    等語（見本院九十一年十二月六日審判筆錄），然經本院向遠傳電信股份有限公
    司（以下簡稱遠傳電信公司）函查結果，以丁○○名義申辦之行動電話門號00
    00000000號之繳款方式均係以現金繳款，而於八十八年五月二十六日停
    機，尚有帳款一萬四千五百八十三元未繳納，此有遠傳電信公司九十一年十二月
    六日遠傳九十一（業服）字第五一八一四號函存卷可按，足見被告丁○○所供該
    支門號帳單寄至伊住處後，伊旋即向遠傳電信公司查詢，在得知尚未使用後，乃
    立刻要求遠傳電信公司改號等節，並非屬實，否則該手機門號應無後續繳款使用
    之可能，且既無遭人使用，又何來帳單之有？另衡諸常情，被告丁○○之身分證
    果遭人冒用申請行動電話使用，該冒用人為防止被告丁○○察覺，致無法達其繼
    續冒用之目的，當無將帳單寄送地址填載被告丁○○住處之理，被告丁○○所供
    ，顯與此有悖。猶有進者，系爭詐騙集團係以（○五）0000000、000
    0000號兩支市內電話號碼作為連絡工具，此有上揭分類廣告一份在卷可考，
    而該兩支市內電話經警查詢結果，其中（○五）0000000號電話係指定轉
    接至前開以丁○○名義申請0000000000號行動電話，亦有甲○○信公
    司嘉義營運處查詢資料附於警訊卷第七十八頁可稽，則被告丁○○何以極力設詞
    撇清與該0000000000號行動電話之關係，其動機已然呼之欲出！又查
    ，雖被告丁○○否認（○五）0000000號市內電話為其本人申請，但經本
    院根據被告丁○○所提供資料，依職權調取其先前親自署名申請之烏日鄉郵局立
    帳申請書、更換事項記要、補領國民身分證申請書、太平洋電信事業股份有限公
    司行動電話服務申請書、同意書，與卷附（○五）0000000號市內電話業
    務申請書用戶簽章欄內之「丁○○」署名進行比對結果，其「賴」字右下半部「
    貝」之橫劃均同以略過不寫方式呈現，而「文」字之橫撇劃則均與左撇劃相連，
    其書寫姓名方式之特徵極為相似，可證同案被告謝枰核所供：被告丁○○乃係本
    件詐欺案件主謀等語，乃屬信而有徵，有其可採之處。此外，扣案之提款過程錄
   影帶經本院當庭勘驗結果，畫面中之提款男子，其髮旋、髮形、頭型、身材、體
    型均與被告丁○○相類似，而畫面中身著黑衣之女子則確為謝枰核無訛，有本院
    九十年九月十一日訊問暨勘驗筆錄一份存卷可參，而證人即前花蓮縣警察局玉里
    分局刑事組偵查員陳俊良（原名陳金程）亦到庭結證稱：「（訊問被告丁○○時
    ，被告曾否承認錄影帶中提款的人是他？）是的，當時訊問被告丁○○時，他有
    承認錄影帶中提款的人是他。當時因為玉里也有被害人，所以我們依據省刑大提
    供的資料請被告丁○○來說明，我們當時沒有威脅或刑求被告丁○○。」等語（
    見本院九十一年十二月六日審判筆錄），參酌前揭證人即被告謝枰核友人黃俊傑
    於警訊時所證述：提款錄影帶畫面中之女子確為謝枰核等情，堪認被告謝枰核所
    供有與被告丁○○一同前往金融機構提領詐騙所得款項等語，並非杜撰虛構之詞
    ，足堪採信，至被告丁○○上開所辯，顯屬事後卸責之詞，委無足採。綜上所述
    ，本件事証明確，被告丁○○、謝枰核詐欺犯行均洵堪認定，應予依法論科。
二、核被告丁○○、謝枰核所為，均係犯刑法第三百三十九條第一項之詐欺取財罪。
    其等二人與真實姓名年籍均不詳之成年女子「馮美華」間，均有犯意之聯絡與行
    為之分擔，為共同正犯。渠等先後所為多次詐欺行為，時間緊接，所犯罪名相同
    ，顯係基於概括犯意為之，均為連續犯，皆應依刑法第五十六條之規定以一罪論
    ，並各加重其刑。又查被告丁○○有如事實欄所載之犯罪前科與執行紀錄，有台
    灣高等法院被告全國前案紀錄表、台灣花蓮地方法院檢察署刑案資料查註紀錄表
    各一份存卷可按，被告丁○○於五年以內再犯本件有期徒刑以上之罪，為累犯，
    應依刑法第四十七條規定遞加重其刑。爰分別審酌被告二人之品行良窳、犯罪之
    動機、目的、手段、詐得之財物金額多寡，以及考量被告二人犯罪後之態度等一
    切情狀，各量處如主文所示之刑，並就被告謝枰核部分諭知易科罰金之折算標準
    。
三、又刑法第四十一條原規定：「犯最重本刑為三年以下有期徒刑以下之刑之罪，而
    受六月以下有期徒刑或拘役之宣告，因身體、教育、職業或家庭之關係，執行顯
    有困難者，得以銀元一元以上三元以下折算壹日，易科罰金。」，但該條文在九
    十年一月四日已修正為：「犯最重本刑為五年以下有期徒刑以下之刑之罪，而受
    六月以下有期徒刑或拘役之宣告，因身體、教育、職業或家庭之關係，執行顯有
    困難者，得以一元以上三元以下折算壹日，易科罰金。但確因不執行所宣告之刑
    ，難收矯正之效，或難以維持法秩序者，不在此限」（第一項），「併合處罰之
    數罪，均有前項情形，其應執行之刑逾六月者，亦同。」（第二項），並於九十
    年一月十日經總統公布施行，本件被告犯罪後法律既有變更，比較新舊法的結果
    ，修正後規定對被告謝枰核較為有利，則依刑法第二條第一項前段的規定，本院
    自應適用裁判時的新法，即裁判時的刑法第四十一條第一項前段規定，對被告謝
    枰核諭知易科罰金，併此敘明。
據上論斷，應依刑事訴訟法第二百九十九條第一項前段，刑法第二條第一項前段、第
二十八條、第五十六條、第三百三十九條第一項、第四十七條、第四十一條第一項前
段，罰金罰鍰提高標準條例第一條前段、第二條，判決如主文。
本案經檢察官黃冠運到庭執行職務。
中      華      民      國    九十一    年     十二     月     二十     日
                              臺灣花蓮地方法院刑事庭
                                  法  官  陳  世  博
右正本證明與原本無異。
如對本判決不服，應於送達後十日內，向本院提出上訴狀。（應抄附繕本）告訴人或
被害人如對於本判決不服者，應具備理由請求檢察官上訴，其上訴期間之計算係以檢
察官收受判決正本之日期為準。
                                  法院書記官
中      華      民      國    九十一    年     十二     月     二十     日
附錄本判決論罪之法律條文：
刑法第三百三十九條
意圖為自己或第三人不法之所有，以詐術使人將本人或第三人之物交付者，處五年以
下有期徒刑、拘役或科或併科一千元以下罰金。
以前項方法得財產上不法之利益或使第三人得之者亦同。
前二項之未遂犯罰之。
